【裁判字號】    88,易,622
【裁判日期】    890522
【裁判案由】    稅捐稽徵法等
【裁判全文】
臺灣板橋地方法院刑事判決                          八十八年度易字第六二二號
    公  訴  人  臺灣板橋地方法院檢察署檢察官
    被      告  甲○○
右列被告因偽造文書等案件，經檢察官提起公訴（八十六年度偵字第二二六二四號）
及移送併辦（臺灣板橋地方法院檢察署八十八年度偵字第一六五九號），本院判決如
左：
    主  文
甲○○無罪。
    理  由
一、公訴意旨略以：被告甲○○（原姓名為張金信）係臺北縣永和市○○路七四六號
    十樓之七（嗣於民國八十六年二月十一日遷址至臺北縣中和市○○街四六七巷三
    十五弄十四號一樓）錡寶工程有限公司（簡稱錡寶公司）之負責人，為從事業務
    之人，於八十四年間將某工程發包予下包乙○○（另案通緝中），雙方約定以工
    程之相當進度計價，並由乙○○僱工施作，迨工程完成後，再由錡寶公司按工人
    人數、工程進度交付工程款。甲○○明知完成該特定工作之契約屬承攬關係，乙○○所僱用之工人丙○○亦非錡寶公司之員工，是不得以錡寶公司員工之名義，
    向稅捐機關申報丙○○薪資所得之銷項資料，然竟仍基於幫助乙○○逃漏承攬工
    程應繳之營利事業所得稅、營業稅之犯意，由乙○○提供丙○○之年籍、住所資
    料，並委請不知情之公司會計填具工資表，經甲○○核可後，持向臺北縣稅捐機
    關申報稅捐，足以生損害於稅捐機關對於課稅之正確性，並幫助李信宏逃漏營利
    事業所得稅、營業稅。因認被告涉有刑法第二百十五條、第二百十六條行使業務
    上登載不實文書及稅捐稽徵法第四十三條第一項之幫助納稅義務人以不正當方法
    逃漏稅捐之罪嫌云云。
二、按犯罪事實，應依證據認定之，無證據不得推定其犯罪事實；不能證明被告犯罪
    者，應諭知無罪之判決，刑事訴訟法第一百五十四條及第三百零一條第一項分別
    定有明文。次按事實之認定，應憑證據，如未能發現相當證據，或證據不足以證
    明，自不能以推測或擬制之方法為裁判基礎；認定犯罪事實所憑之證據，雖不以
    直接證據為限，間接證據亦包括在內，然無論直接或間接證據，其為訴訟上之證
    明，須於通常一般之人均不致於有所懷疑，而得確信其為真實之程度者，始得據
    之為有罪之認定，倘其證明尚未達到此一程度，而有合理之懷疑存在時，即無從
    為有罪之認定；認定不利於被告之事實，須依積極證據，茍積極證據不足為不利
    於被告事實之認定時，即應為有利於被告之認定，更不必有何有利之證據，最高
    法院四十年台上字第八六號、七十六年台上字第四九八六號及三十年上字第八一
    六號判例分別著有明文。
三、公訴人認被告甲○○涉犯上開刑法第二百十五條、第二百十六條行使業務上登載
    不實文書及稅捐稽徵法第四十三條第一項之幫助納稅義務人以不正當方法逃漏稅
    捐之罪嫌，係以被告甲○○坦承錡寶公司向稅捐機關申報告訴人丙○○薪資資料
    ，而下包乙○○係依工程進度向錡寶公司（起訴書誤載為山品公司）請領工程款
    ，伊所僱請之工人並非錡寶公司員工等情，有丙○○國民身分證影本、薪資請領
    切結書、各類所得扣繳暨免扣繳憑單、工資表等影本附卷足稽，則被告既明知與
    乙○○之工程契約屬承攬關係，仍向稅捐機關申報乙○○所雇用丙○○之薪資資
    料，其犯嫌至堪認定等情為其論據。
四、訊據被告甲○○堅決否認有前揭公訴人所指之犯行，辯稱：當時是乙○○代伊叫
    工人，工人之工資係先由乙○○向伊領取，再由乙○○拿去發給工人，是點工之
    性質，乙○○報工人要多少薪水，伊就給多少，故報稅時，伊即拿乙○○給伊之
    工人資料來報稅。丙○○之薪資係工頭乙○○代表領取的，丙○○之國民身分證
    及印章也是由乙○○提供給伊報稅的，伊不知乙○○盜刻丙○○之印章及盜用丙○○之國民身分證；伊是做混泥土工程，乙○○是工頭，至於丙○○在何工地工
    作，伊不清楚；工頭是實作實算，依工人之人數及工作天數計酬等語。
五、經查被告甲○○係錡寶公司之負責人，錡寶公司經營預拌混泥土之買賣，錡寶公
    司承做混泥土工程，由工頭乙○○負責鳩集工人並負責管理工人，再由錡寶公司
    依乙○○所報鳩集之工人數目及工作天數（工程進度）計算工資核發，由乙○○
    先代工人向錡寶公司領取，再由乙○○拿去發給工人，並由乙○○提供工人之國
    民身分證及印章供錡寶公司報稅，乙○○復在工資表上簽名領款，且書立切結書
    為憑，是錡寶公司即不能確知乙○○所報領工資之工人是否屬實。乙○○與錡寶
    公司間並無承攬關係。又本件丙○○之薪資係工頭乙○○代表領取的，丙○○之
    國民身分證及印章也是由乙○○提供給錡寶公司報稅的，錡寶公司不知乙○○盜
    刻丙○○之印章及盜用丙○○之國民身分證，亦不知丙○○係在何工地工作等情
    ，業據被告甲○○迭於偵查中及本院審理時供明在卷，並有錡寶公司之公司設立
    及變更登記事項卡、檢舉書、財政部臺灣省北區國稅局各類所得扣繳暨免扣繳憑
    單、綜合所得稅核定通知書、丙○○之工資表、國民身分證、印文、公司離職證
    明書、工作證明、乙○○代丙○○領取工資之切結書各一份附卷可稽。再者，乙○○並無設立營業登記，而錡寶公司於八十四年度虛報員工丙○○及丁○○（移
    送併辦部分）二人薪資所得計新臺幣三十萬一百元，經核其匿漏該年度營利事業
    所得稅為零之事實，業經本院依職權向財政部臺灣省北區國稅局中和稽徵所及臺
    北市稅捐稽徵處中正分處函查屬實，有財政部臺灣省北區國稅局中和稽徵所八十
    八年五月二十八日、八十九年三月十日函及臺北市稅捐稽徵處中正分處八十九年
    四月一日函各一份在卷足憑。是公訴意旨認被告坦承下包乙○○係依工程進度向
    錡寶公司請領工程款，乙○○所僱請之工人並非錡寶公司員工等情，即有誤會。
    矧工頭乙○○既非承包是項工程，亦未取得一定數額之工程款，僅係單純替錡寶
    公司代找及管理工人，顯屬個人受僱提供勞務之執行業務者，尚非營業稅法第二
    條所謂銷售勞務之營業人，亦即乙○○既非營業稅之納稅義務人，自無繳納營業
    稅或營利事業所得稅之義務，應無由成立稅捐稽徵法第四十一條之罪，退步而言
    ，縱被告明知該不實之工資表，依上開說明，亦因乙○○無繳納營業稅或營利事
    業所得稅之義務，非該稅之納稅義務人，被告自無成立稅捐稽徵法第四十三條幫
    助逃漏稅捐罪之餘地。況本件復查無證據足資證明乙○○有因本件牽涉之工程向
    稅捐稽徵機關申報稅捐，而以積極之不正當作為方式逃漏稅捐，是被告即無幫助
    乙○○逃漏稅捐可言，自不成立稅捐稽徵法第四十三條第一項之幫助逃漏稅捐罪
    。本件因乙○○（經另案通緝且傳拘無著）無法到庭接受調查，而無積極之證據
    足資證明被告係明知故犯，核被告所為，尚與刑法第二百十五條、第二百十六條
    行使業務上登載不實文書及稅捐稽徵法第四十三條第一項之幫助納稅義務人以不
    正當方法逃漏稅捐罪之構成要件有間，自難以上開罪責相繩。此外，復查無其他
    積極證據足以證明被告有上開之犯行，揆諸前揭意旨，不能證明被告犯罪，自應
    諭知無罪之判決。
六、移送併辦（臺灣板橋地方法院檢察署八十八年度偵字第一六五九號）意旨略以該
    案有關被告甲○○涉嫌刑法第二百十五條、第二百十六條行使業務上登載不實文
    書、稅捐稽徵法第四十三條第一項之幫助納稅義務人以不正當方法逃漏稅捐及修
    正前商業會計法第六十六條第一款之罪部分，與本案所起訴之事實有連續犯之裁
    判上一罪關係，而移送併辦云云，因本案所起訴之事實，應諭知無罪之判決，業
    如前述，則移送併辦部分與本案所起訴之部分，彼此之間已無連續犯之裁判上一
    罪關係，本院無從併予審理，均應退回由檢察官依法辦理，併予敘明。
據上論斷，應依刑事訴訟法第三百零一條第一項，判決如主文。
本案經檢察官陳銘祥到庭執行職務
中      華      民      國      八十九      年     五     月   二十二   日
                                      臺灣板橋地方法院刑事第一庭
                                          法  官  楊  千  儀
右正本證明與原本無異。
如不服本判決應於送達後十日內向本院提出上訴狀。
                                          書記官  王      明
中      華      民      國      八十九      年     五     月   三十一   日


司法院資訊處製作；財團法人民間司法改革基金會備份。
